# 请教一个特殊租赁的会计和税务处理

提问人：goforit 时间：2011-05-29 17:59:35
某企业(拥有融资租赁资质)为客户安装了一项生产设备，账面成本是 90 万元 约定分享客户取得收益的40%，直到付清货款 100 万元 附加条款：如果在一年之内这 100 万元已经还清，则继续分享客户接下来一年收益的20%
请问：这个是CAS 22——租赁规定的内容么？会计应该怎么做？税务上是交增值税还是营业税？
附上我的思考： 我觉得由于期末生产设备所有权转移，而且这种设备安装在客户那里，基本就不会拆除，所以应该列为融资租赁 而收益分成的租金属于CAS 22里面规定的“或有租金”，应该在实际发生的时候确认租赁收入
但是由于原始付款条款定额不定期，无法计算“最低租赁付款额”现值，也无法确定内含报酬率 或有租金在支付的时候确认当期租赁收入了，也就不存在未确认融资收益 那这个发出商品或者租出固定资产的账面成本应该怎么结转？融资租赁的出租方不能对固定资产计提折旧的吧？ 可否按照实际收取的租金占总价 100 万元的比例，将这 90 万元的成本分期结转主营业务成本呢？
对于附加条款的疑问：如果在一年内付清 100 万元，而按照上面的比例法， 90 万元的成本已经都结清了 那后续分享20%的收入就成了净收入了对么？
此外，交营业税还是交增值税，可不可以前面 100 万元交增值税（然后 90 万的进项可以抵扣） 后面20%的收入视为特许权使用费缴纳5%的营业税？
问题比较长，谢谢各位关注啦：）

回答人：chenyiwei
万一出现客户在设备的整个使用寿命内所获得收益的 40 ％累计不到 100 万元的情况，则如何处理？这涉及到设备所有权上的风险和报酬的承担问题，会对该交易归属于融资租赁还是经营租赁会有影响。 这个问题可能类似于“收益分享型合同能源管理”或者医疗器械行业中“买试剂送机器”之类营销模式的会计处理问题，本版面上有一些讨论，你可以先搜索一下。

回答人：chenyiwei
回复 藤椅 goforit 的帖子如果确定属于经营租赁的（假设你的判断是准确的），则折旧期应当是预计可从设备使用中分享收益（包括可能的附加延长收益分享期）所需的时间长度。赞同你说的“依赖管理层对未来该合同现金流入和收益期做估计，然后报告期末调整会计估计”。折旧方法一般建议按年限平均法，如果能够比较可靠地建立现金流量模型的，也可以按照现金流量比例（但主观性大，除非有确定的证据，否则不建议采用）。